【裁判字號】    92,易,1729
【裁判日期】    921117
【裁判案由】    傷害
【裁判全文】
臺灣臺中地方法院刑事判決                        九十二年度易字第一七二九號
    公  訴  人  臺灣臺中地方法院檢察署檢察官
    被      告  戊○○  男  二.
                己○○  男  二.
右列被告因傷害案件，經檢察官提起公訴（九十一年度偵字第二四二八一號），本院
判決如左：
    主  文
戊○○共同傷害人之身體，累犯，處拘役伍拾日，如易科罰金，以參佰元折算壹日。
己○○共同傷害人之身體，處拘役肆拾日，如易科罰金，以參佰元折算壹日。
    事  實
一、戊○○曾於民國（下同）八十五年間因強盜罪，經本院於八十五年三月二十六日
    以八十五年度少訴字第一六號判處有期徒刑五年確定，於八十六年十月十五日假
    釋，八十九年十一月五日假釋期滿執行完畢。詎仍不知悔改，因不滿其舅舅甲○○任令丙○○、童家盟毆打其母丁○○○，卻置若罔聞，而心生不滿，竟與胞弟
    己○○共同基於普通傷害之犯意聯絡，於九十一年五月十二日二十三時二十分許
    ，由己○○騎乘機車，搭載戊○○前往臺中市○區○○路四九二號天德宮內找甲○○、丙○○、童家盟報復，到達天德宮後，因甲○○於天德宮一樓大廳地板睡
    覺未理睬戊○○、己○○之到訪，戊○○即自天德宮附近之建築工地處撿拾建築
    用之四角木棒，返回天德宮內持四角木棒先毆打前來勸架之乙○○（傷害部分，
    業據乙○○撤回告訴），復毆打睡眼惺忪之甲○○頭部，致甲○○受有前額撕裂
    傷八公分之普通傷害，又毆打同在大廳休憩之丙○○、童家盟（未據丙○○、童
    家盟提出傷害告訴），己○○則在旁戒護，甲○○、丙○○、童家盟被毆清醒後
    ，起身防衛，己○○見狀，要求戊○○撤離現場，旋即由己○○騎乘機車，載運
    戊○○逃離現場。
二、案經甲○○訴由臺中市警察局第三分局報告臺灣臺中地方法院檢察署檢察官偵查
    起訴。
    理  由
一、訊據被告戊○○坦承與被告己○○兄弟因母親遭毆打，共同於九十一年五月十二
    日前往天德宮找甲○○理論，由伊持自天德宮附近拾得之木棍敲擊告訴人甲○○
    之頭部，致甲○○前額受有撕裂傷八公分之傷害等語，另被告己○○則供承當天
    確與被告戊○○達成共識係由伊騎機車載被告戊○○前往天德宮找告訴人甲○○
    ，由被告戊○○持木棍毆打甲○○後，其復搭載被告戊○○逃離現場等情，惟被
    告己○○矢口否認有傷害被害人甲○○之犯行，辯稱：當天係被告戊○○遭告訴
    人甲○○及案外人丙○○、童家盟分持木劍、電擊棍、伸縮警棍攻擊，並見及被
    告戊○○與告訴人甲○○、案外人童家盟、丙○○拉扯，其在旁勸架，並無毆打
    告訴人甲○○云云。惟查：
（一）被告戊○○右揭傷害犯行，業據告訴人甲○○於偵訊時指訴稱：當時與證人丙○○、童家盟在天德宮內之大廳睡覺，即遭被告無由分說持木棍毆打頭部甚詳
      （見偵查卷第二四頁），並提出財團法人仁愛綜合醫院出具之診斷證明書附卷
      可稽（見偵查卷第十八頁）；核與證人即案發當時在場之乙○○於偵訊及本院
      審理時證稱：當天被告二人確實有至天德宮找告訴人甲○○，他先遭被告之毆
      打，其後甲○○復遭被告等人之毆打等語相符（見偵查卷第二九、三十頁），
      另同為在場之證人丙○○、童家盟亦均於本院審理中證稱：當時被告確有持木
      棍打人，但因當時自睡夢中清醒且燈光昏暗，故無法看清木棍的樣子，甲○○
      因被告之毆打受傷後，由救護車送醫救治等情綦詳（見本院卷【一】第五七頁
      ），是認被告戊○○就伊對告訴人甲○○所為傷害犯行之自白，與事實相符，
      堪予採信。
（二）本件被告己○○雖否認有毆打告訴人甲○○之犯行，辯稱：當時是在旁勸架，
      並未有動手之情事，反而係告訴人甲○○、案外人丙○○、童家盟分持木劍、
      電擊棒、伸縮警棍攻擊手持木棒之被告戊○○，被告戊○○始持木棍與對方互
      相拉扯云云。惟以：
  １、按行為人與其他行為人具有共同之行為決意，其在共同行為之分工上擔任實行
      構成犯罪事實有關之行為，雖不足以單獨實現構成要件而發生構成要件該當結
      果之行為，但對於構成要件之實現上卻有所助益，仍無礙於共同正犯之認定與
      成立。
  ２、被告己○○雖辯稱：被告戊○○係為抵擋告訴人甲○○、案外人丙○○、童家
      盟之攻擊，始持木棒防身云云。然衡情，若係互毆成傷，則彼此受傷部位應呈
      現多處瘀青血腫，惟據告訴人甲○○遭被告等人毆打所致前額撕裂傷八公分之
      一處傷勢觀之，告訴人甲○○應係在不及防備之情況下，突然遭人迅速攻擊，
      始肇致受傷部位僅有一處，且既告訴人甲○○受傷部位僅有一處，堪認攻擊告
      訴人甲○○之人應屬單一。又參之被告二人均陳稱告訴人甲○○之身型達一百
      八十公分，同時在場之案外人丙○○、童家盟則為一百六十幾公分，若該等之
      人手中確如被告二人所述分持木劍、電擊棒及伸縮警棍等猛烈武器，攻擊手持
      木棍之被告戊○○，則以雙方勢力之懸殊，被告二人誠難全身而退，且針對本
      件案發之經過，業據被告戊○○於偵訊、本院準備程序供稱：當天由被告己○○搭載伊一同前往甲○○的家，要找他討回公道，當時他們有很多人在屋內大
      廳躺著睡覺，屋內只點小燈，到達後直接走入屋內，伊先叫甲○○從地板起來
      ，並用腳踹甲○○，仍不起來，伊就到外面拿木棒，撿木棒要打甲○○及證人
      丙○○、童家盟，他們被打醒來了後，即持伸縮警棍等武器與伊對打，後來被
      告己○○要伊不要再打等語（見偵查卷第二四頁、本院卷【二】第十二、十三
      頁），另證人丙○○、童家盟亦均於本院證稱：「我們當時在睡覺，…被告二
      人進去廟裡之後打完之後就走了，當時我們二人（指證人丙○○、童家盟）都
      有被打…」等語綦詳，以此情勢以觀，苟無被告己○○之在旁警戒，被告戊○○豈能在短時間內連續毆打數人？足徵本件係被告二人同時前往告訴人甲○○
      之居所，由被告戊○○先發制人之以木棒毆打告訴人甲○○及證人丙○○、童
      家盟，另由被告己○○在旁戒護，旋即由被告己○○騎乘機車載負被告戊○○
      逃離現場一情，已堪認定，而被告戊○○固於本院審理時更詞稱：當時先與告
      訴人甲○○理論，但告訴人甲○○不僅裝傻還罵人，在旁休憩之丙○○、童家
      盟因此清醒，伊口氣不好，雙方即發生拉扯，對方自神桌下拿起警棍、木劍、
      電擊棒等武器打伊，伊始至屋外撿拾木棍云云（見本院卷【二】第七二、七三
      頁），自係事後圖卸之詞，且與警詢、偵查及本院準備程序歷次供述互相矛盾
      ，自屬妄詞，不足採信。另被告己○○辯稱：被告戊○○遭對方分持武器攻擊
      ，被告戊○○為求自衛始與對方發生拉扯，其在旁勸架等語，亦顯然避重就輕
      ，且與事實不符，難謂可採。
  ３、復以，被告己○○於本院審理程序時業已供承：案發當晚去找告訴人甲○○係
      與被告戊○○達成之共識，並由其騎機車載被告戊○○前往，到達後，與被告
      戊○○直接進入天德宮一樓大廳等語（見本院卷【二】第七五頁），繼而，本
      件被告戊○○既自承持撿拾之木棍直接進入天德宮大廳毆打在場之證人王棍杉
      、告訴人甲○○、證人丙○○、童家盟（見偵查卷第二四頁），就此以觀，若
      無被告己○○在旁警戒，應無法順遂的以被告戊○○毆打數人，益徵被告己○○與被告戊○○對於毆打告訴人甲○○等人具有共同之行為決意並在旁戒護，
      縱直至告訴人甲○○、證人丙○○、童家盟遭被告戊○○毆打清醒後有防護動
      作之時，被告己○○始勸阻被告戊○○莫再停留，然被告己○○既基於共同之
      行為決意並在旁戒護，其後以機車接應下手實施傷害行為之被告戊○○到達並
      逃離現場，促使被告戊○○傷害告訴人甲○○之犯行易於實現，被告己○○自
      仍應負共同正犯之罪責。
（三）綜上所述，被告戊○○於本院審理時之更詞及被告己○○上開所辯，均不足採
      ，本件事證明確，被告二人之傷害犯行，均堪認定。
（四）另公訴人起訴意旨固指陳被告二人另夥同不詳姓名之成年男子三、四人，分持
      棒球棍棒到場等情，惟以被告戊○○、己○○均否認上情，且稱：當天晚上僅
      有被告二人共騎一輛機車到達天德宮，並未攜帶棒球棍棒，而係到達後在附近
      撿拾建築用四角木棍等語。經查：告訴人甲○○對於毆打之人數，於警詢時指
      陳：「…己○○和另外一位不知名男子手持棒球棍朝我猛打一番後，即迅速離
      去…」（見偵查卷第十二頁），另又於偵訊時復稱：「…當時我在睡覺，被打
      後醒來，我也不知道被誰打的，…」等語（本院卷【一】第三四頁），是以，
      告訴人甲○○對於當時下手實傷害及在場之人數，均無法確知。另當時在場之
      證人乙○○固於警詢時證稱當時到達天德宮之人除被告二人外，復有其餘三、
      四位年約二十歲之年青人，分持棒球棍棒到達現場云云（見偵查卷第十頁），
      惟證人乙○○於偵訊及本院審理中則證稱：當天並無看見車子，且暗暗的，對
      於在場之人數無法知悉，也已不復記憶，被告二人確實有找告訴人甲○○理論
      ，但未見及被告有持棒球棍棒等語（見偵查卷第二四、二五頁，本院卷【一】
      第三六頁），是證人乙○○針對現場人數及所攜器物之描述，已然反覆，又證
      人丙○○、童家盟雖證稱：當天在睡覺，不確定係遭何人所打，但爬起來時，
      看到現場有七、八個人等情（見本院卷【一】第五七、五八頁），然亦證稱：
      當時廟裡之光線陰暗，視線不佳，確有聽見被告二人的聲音，但因睡眼惺松，
      故無法看清楚兇器的樣子等語（見本院卷【一】第五七、八十、八一頁），是
      以，依上開證人之證述，對於現場人數之指陳各有出入，且就被告二人是否持
      棒球棍棒前往一情，亦無法確證，復以本件並未查獲其餘共同前往之人，且亦
      未查扣公訴意旨所稱攜往現場之棒球棍棒，從而，依罪疑唯輕之原則，是認被
      告二人所稱當天僅有渠等二人到達現場後，由被告戊○○撿拾天德宮附近之四
      角木棒毆打告訴人等一情，堪予採信，附此敘明。
二、核被告戊○○、己○○二人所為，均係犯刑法第二百七十七條第一項之傷害罪。
    被告戊○○、己○○就右揭犯行，有犯意之聯絡及行為之分擔，均為共同正犯。
    查被告戊○○曾於八十五年間因強盜罪，經本院於八十五年三月二十六日以八十
    五年度少訴字第一六號判處有期徒刑五年確定，於八十六年十月十五日假釋，八
    十九年十一月五日假釋期滿執行完畢，有臺灣高等法院被告全國前案紀錄表及臺
    灣臺中地方法院檢察署刑案資料查註紀錄表在卷可憑（見偵查卷第二頁、本院卷
    【一】第五至七頁），其於五年內再犯本件有期徒刑以上刑之罪，為累犯，應加
    重其刑。爰審酌被告二人因母在舅舅即告訴人甲○○住處遭人毆打，告訴人全然
    未加聞問，漠不關心，憤而為本件犯行，固可見被告二人對母深厚之骨肉親情，
    然以暴制暴之舉，實難見容於民主法治社會，被告二人因一時之衝動，以身試法
    ，亦非孝道之表現，幸而未致無可彌補之傷害，且被告事後積極與告訴人尋求和
    解，雖終無法達成，但已可見悔悟之心等一切情狀，各量處如主文所示之刑，並
    均諭知易科罰金之折算標準。另被告戊○○持以傷害告訴人甲○○所用之四角木
    棍，因未扣案，形體不明，為免將來執行之困難，亦不予宣告沒收，併此敘明。
據上論斷，應依刑事訴訟法第二百九十九條第一項前段，刑法第二十八條、第二百七
十七條第一項、第四十七條、第四十一條第一項前段，罰金罰鍰提高標準條例第一條
前段、第二條，判決如主文。
本案經檢察官庚○○到庭執行職務。
中      華      民      國      九十二      年    十一  月    十七    日
                                    臺灣臺中地方法院刑事第十二庭
                                        審判長法  官  吳  進  發
                                              法  官  黃  家  慧
                                              法  官  劉  兆  菊
右正本證明與原本無異。
如不服本判決，應於送達後十日內向本院提出上訴狀（須附繕本），上訴於臺灣高等
法院臺中分院。
                                              書記官
中      華      民      國      九十二      年    十一  月    十七    日
附錄本案論罪科刑法條全文刑法第二百七十七條第一項：
傷害人之身體或健康者，處三年以下有期徒刑、拘役或一千元以下罰金。


司法院資訊處製作；財團法人民間司法改革基金會備份。
